臺灣高雄地方法院民事判決
111年度訴字第739號
原      告  劉淑梅即展昇企業社

訴訟代理人  李茂增律師
            林郁芩律師
被      告  簡弦佐即鴻盈企業社

上列當事人間請求給付貨款事件，本院於民國111年9月22日言詞
辯論終結，判決如下：
    主      文
被告應給付原告新臺幣柒拾柒萬壹仟捌佰柒拾參元及自民國一一
○年九月二十三日起至清償日止按週年利率百分之六計算之利息
。
被告應給付原告新臺幣柒拾萬壹仟參佰貳拾陸元及自民國一一一
年二月十六日起至清償日止按週年利率百分之五計算之利息。
訴訟費用由被告負擔。
本判決第一、二項於原告以新臺幣肆拾玖萬壹仟元供擔保後得假
執行。但被告如以新臺幣壹佰肆拾柒萬參仟壹佰玖拾玖元為原告
供擔保後免為假執行。
    事實及理由
一、本件被告未於言詞辯論期日到場，核無民事訴訟法第386條
    各款所列情形，爰依原告之聲請，由其一造辯論而為判決。
二、原告主張：伊與被告約定由伊進行鋼鐵加工，加工完畢後交
    付予被告指示之訴外人珈明科技有限公司簽收，伊再按月於
    20日向被告請款，由被告開立發票日為2個月後之支票給付
    報酬，然伊前於民國110年7月間依被告指示製作、交付大新
    鐵床底7,943片、小床鐵床底160片、1,440片，並開立如附
    表編號1至4所示統一發票，該月貨款合計新臺幣（下同）77
    2,684元，被告乃就此簽發票面金額771,873元、支票號碼RD
    0000000、帳號000000000、付款人為華南商業銀行南高雄分
    行、發票日110年9月20日之支票（下稱系爭支票）給付該月
    貨款，但嗣伊提示系爭支票竟未獲付款，伊自得向被告請求
    給付票款。其次，伊復於110年8月間依被告指示製作大新鐵
    床底5,120片、大舊鐵床底607片、小床鐵床底2,560片（下
    與前述110年7月間訂製之鐵床底合稱系爭鐵床底）而開立如
    附表編號5至8所示統一發票，是於加計110年7月貨款扣除系
    爭支票後之不足額811元，110年8月應付貨款金額為701,326
    元，但伊屢經催告被告給付報酬，被告迄未給付，伊自得請
    求被告給付之，為此爰依票據及承攬之法律關係提起本訴等
    語。並聲明：㈠被告應給付原告771,873元及自110年9月23日
    起至清償日止按週年利率6%計算之利息。㈡被告應給付原告7
    01,326元及自111年2月16日起至清償日止按週年利率5%計算
    之利息。㈢願供擔保，請准宣告假執行。
三、被告未於最後言詞辯論期日到場，據其前所提書狀及到場陳
    述則以：如附表所示之發票（下稱系爭發票）均記載買受人
    為泳溙企業股份有限公司（下稱泳溙公司），而原告自己所
    書寫之110年7月份貨款請款單所載請款對象亦為泳溙公司，
    原告用以加工製作鐵床底之鐵料亦為泳溙公司向訴外人潤和
    慶實業有限公司（下稱潤和慶公司）購買後，再運送至原告
    處，由原告加工製作成鐵床底，可見系爭鐵床底之定作人為
    泳溙公司，而非伊所為。其次，縱使伊前曾以個人名義委請
    原告加工製作鐵床底，但伊既然在110年5月以前，已事前告
    知原告以後發票都開予泳溙公司，即表示此後泳溙公司才是
    定作人，是原告應不得向伊請求給付承攬報酬。再者，泳溙
    公司之負責人即訴外人黃逸珊斯時為伊配偶，二人基於彼此
    間信任關係，才會同意伊承辦定作系爭鐵床底之業務，伊也
    因此才會簽發系爭支票，以暫替泳溙公司支付報酬，是以伊
    對於原告依票據關係向伊請求給付系爭支票票款沒有意見，
    但並不能因伊曾簽發系爭支票，就認為伊為系爭鐵床底之定
    作人，而向伊請求給付系爭鐵床底之製作報酬等語，資為抗
    辯。並聲明：㈠原告之訴駁回。㈡如受不利判決，願供擔保請
    准宣告免為假執行。
四、兩造不爭執事項：
　㈠原告前於110年7月依指示製作、交付大新鐵床底7,943片、小
    床鐵床底160片、1,440片，而開立如附表編號1至4所示統一
    發票，該月貨款合計772,684元，並經被告簽發系爭支票給
    付該月貨款。
　㈡原告前依指示製作大新鐵床底5,120片、大舊鐵床底607片、
    小床鐵床底2,560片，而開立如附表編號5至8所示統一發票
    ，是於加計110年7月貨款扣除系爭支票後之不足額811元，1
    10年8月應付貨款金額為701,326元。
　㈢原告於110年9月23日將系爭支票提示請求付款，惟遭退票未
    獲付款。
　㈣泳溙公司之負責人黃逸珊為被告之前配偶。
五、得心證之理由
  ㈠按在票據上簽名者，依票上所載文義負責；發票人應照支票
    文義擔保支票之支付；執票人於第130條所定提示期限內，
    為付款之提示而被拒絕時，對於前手得行使追索權；執票人
    向支票債務人行使追索權時，得請求自為付款提示日起之利
    息，如無約定利率者，依年利六釐計算，票據法第5條第1項
    、第126條、第131條第1項前段、第133條分別定有明文。經
    查，被告前簽發系爭支票予原告，原告於110年9月23日將系
    爭支票提示請求付款，惟遭退票未獲付款等節，為被告所不
    爭執，則依前述規定，原告自得請求被告給付票款771,873
    元，及自付款提示日即110年9月23日起按週年利率6%計算之
    利息。
  ㈡按報酬應於工作交付時給付之，無須交付者，應於工作完成
    時給付之，民法第505條第1項定有明文。次按，給付無確定
    期限者，債務人於債權人得請求給付時，經其催告而未為給
    付，自受催告時起，負遲延責任。其經債權人起訴而送達訴
    狀，或依督促程序送達支付命令，或為其他相類之行為者，
    與催告有同一之效力；遲延之債務，以支付金錢為標的者，
    債權人得請求依法定利率計算之遲延利息；應付利息之債務
    ，其利率未經約定，亦無法律可據者，週年利率為5%，民法
    第229條第2項、第233條第1項、第203條亦定有明文。經查
    ：
　⒈原告前於110年7月依指示製作、交付大新鐵床底7,943片、小
    床鐵床底160片、1,440片，而開立如附表編號1至4所示統一
    發票，該月貨款合計772,684元，並經被告簽發系爭支票給
    付該月貨款。復曾依指示製作大新鐵床底5,120片、大舊鐵
    床底607片、小床鐵床底2,560片，而開立如附表編號5至8所
    示統一發票，是於加計110年7月貨款扣除系爭支票後之不足
    額811元，110年8月應付貨款金額為701,326元等節，為兩造
    所不爭執，自堪信為真實。又被告自承系爭鐵床底業務為其
    所承辦（見審訴字卷第69頁），足見系爭鐵床底之定作均為
    被告所聯繫定作無訛。
　⒉被告雖抗辯系爭鐵床底是泳溙公司定作，其只是基於泳溙公
    司負責人之信任，而承辦系爭鐵床底定作相關業務，是承攬
    契約存在於原告與泳溙公司之間，不得向其請求給付報酬云
    云。惟系爭鐵床底之定作都是由被告聯繫，而被告雖於110
    年4月30日以LINE通訊軟體傳送：「泳溙企業股份有限公司
    ，統編後補，以後發票都開泳溙」等語予原告，按其文義只
    在要求原告以後雙方交易往來發票要開立予泳溙公司，並無
    變更交易主體之意，被告於代理泳溙公司向原告提起業務侵
    占罪告訴案件即臺灣臺南地方檢察署111年年度偵字第4812
    號刑事案件（下稱系爭刑案）偵查中，曾自陳伊為鴻盈企業
    社之負責人，原為鴻盈企業社進原物料交由原告代工，後鴻
    盈企業社之資產於110年5月出售予泳溙公司，泳溙公司就用
    原本鴻盈企業社模式和廠商接洽，即進原物料予原告代工，
    業務方面都是由其接洽等語（見系爭刑案偵字卷第14頁），
    復陳稱其隱瞞鴻盈企業社已經賣予泳溙公司之事實，因如果
    其表明更換公司，原告會予以漲價等語（見系爭刑案偵字卷
    第15頁），則佐以鴻盈企業社迄今仍登記為被告獨資經營之
    商號，有商業登記抄本附卷可查（見訴字卷第39頁），雖足
    見被告於系爭刑案偵查中所述已將鴻盈企業社出售予泳溙公
    司應非屬實，但衡情若非被告確實於110年5月以後未改以泳
    溙公司之名義與被告交易，應無必要於系爭刑案為上開陳述
    ，其應確於110年4月30日傳送訊息要求原告將兩造加工鐵床
    底交易而開立之發票改開予泳溙公司後，仍是持續沿用原交
    易模式，而未向原告表明要變更交易主體為泳溙公司之意，
    此自足認定作系爭鐵床底之承攬契約是存在於兩造之間，而
    非原告與泳溙公司之間，被告上開抗辯，應非可採。
　⒊被告雖另抗辯原告自己所書寫之110年7月份貨款請款單所載
    請款對象亦為泳溙公司，而原告用以加工製作鐵床底之鐵料
    亦為泳溙公司向潤和慶公司購買，足見定作系爭鐵床底之承
    攬契約是存在原告與泳溙公司之間云云。惟被告所提出請款
    單（見審訴字卷第73頁）之形式上真正為原告所否認，而被
    告就其形式上真正並未舉證以實其說，其據此抗辯定作系爭
    鐵床底之人為泳溙公司，自非可採。又原告製作系爭鐵床底
    之鐵料縱便非被告所購買，亦非無可能係因被告與泳溙公司
    間之合作關係，而使原告於製作被告定作之系爭鐵床底時，
    得以使用泳溙公司所購買之鐵料，是難僅憑鐵料為泳溙公司
    所有，即認承攬契約是存在於原告與泳溙公司之間，而參諸
    前述又足以認定定作系爭鐵床底之承攬契約確係存在於兩造
    之間，是被告上開抗辯，亦非可採。
　⒋定作系爭鐵床底之承攬契約是存在於兩造之間，而系爭鐵床
    底業經製作完畢，110年8月應付貨款金額為701,326元等節
    ，均如前述，則原告自得向被告請求給付貨款701,326元。
    又原告前已據此聲請，經本院以111年度司促字第2039號發
    支付命令，且被告已於111年2月15日收受支付命令等節，經
    本院調取該支付命令卷宗核閱屬實，則依上開說明，被告自
    該時起負遲延責任。另被告遲延之報酬債務，是以支付金錢
    為標的者，是依前述規定，原告得請求依法定利率計算之遲
    延利息，故而，原告請求自111年2月16日起至清償日止按週
    年利率5%計算之利息，自屬有據。
　⒌綜上所述，原告得請求被告給付701,326元及自111年2月16日
    起至清償日止按週年利率5%計算之利息。
六、綜上所述，原告與被告間存有定作系爭鐵床底之承攬契約，
    被告並簽發系爭支票給付110年7月份報酬，惟原告提示系爭
    支票請求付款遭退票，原告自得請求被告給付系爭支票票款
    及110年8月份報酬。從而，原告依票據之法律關係及承攬之
    法律關係，請求被告給付771,873元及自110年9月23日起按
    週年利率6%計算之利息，以及701,326元及自111年2月16日
    起至清償日止按週年利率5%計算之利息，為有理由，應予准
    許。
七、本判決兩造分別陳明願供擔保請准宣告假執行或免為假執行
    ，核均無不合，爰分別酌定相當之擔保金額予以准許。
八、本件事證已臻明確，兩造其餘攻擊防禦方法或舉證，經審酌
    後，核與判決結果不生影響，爰不逐一論列，併此敘明。
九、據上論結，原告之訴為有理由，依民事訴訟法第385條第1項
    前段、第78條、第390條第2項、第392條第2項，判決如主文
    。　　
中　　華　　民　　國　　111 　年　　9 　　月　　30　　日
                  民事第二庭  法　官　楊淑儀
以上正本係照原本作成。
如對本判決上訴，須於判決送達後20日內向本院提出上訴狀。如
委任律師提起上訴者，應一併繳納上訴審裁判費。
中　　華　　民　　國　　111 　年　　9 　　月　　30　　日
                              書記官　詹立瑜
附表：       編號 買受人 日期 品名 銷售金額 總計金額 統一發票編號 1 泳溙企業股份有限公司 110年7月7日 鐵床底（小） 33,929元 35,625元 PM00000000 2 同上 110年7月15日 同上 134,590元 141,320元 PM00000000 3 同上 110年7月26日 鐵床底 30萬元 315,000元 PM00000000 4 同上 110年7月28日 鐵床底 300,604元 315,634元 PM00000000 5 同上 110年8月5日 鐵床底 193,333元 203,000元 PM00000000 6 同上 110年8月18日 鐵床底 193,811元 203,502元 PM00000000 7 同上 110年8月26日 鐵床底（小） 228,174元 239,583元 PM00000000 8 同上 110年8月30日 鐵床底（大舊） 36,370元 38,189元 PM00000000